【裁判字號】    90,簡抗,26
【裁判日期】    900413
【裁判案由】    給付部份租金
【裁判全文】
臺灣臺北地方法院民事裁定  九十年度簡抗字第二六號
    抗  告  人  乙○○
                甲○○
                          指.
    相  對  人  日立家電股份有限公司  設台北市○○○路○段六十五號二樓
    法定代理人  王樹根                住台北市○○○路○段四十九之三號
右當事人間給付租金等事件，抗告人對於九十年三月五日本院臺北簡易庭八十九年度
北小字第一五八四號第一審裁定提起抗告，本院裁定如左：
    主      文
抗告駁回。
抗告費用由抗告人負擔。
    理      由
一、按訴訟全部或一部之裁判，以他訴訟之法律關係是否成立為據者，法院得在他訴
    訟終結前，以裁定停止訴訟程序。又當事人不得就已起訴之事件，於訴訟繫屬中
    ，更行起訴。民事訴訟法第一百八十二條第一項、第二百五十三條分別定明文。
    而所謂就同一訴訟標的提起新訴或反訴，不僅指前後兩訴係就同一訴訟標的求為
    相同之判決而言。其前後兩訴係就同一訴訟標的求為相反之判決，亦包含在內。
    故前訴以某法律關係為訴訟標的，求為積極之確認判決，後訴以同一法律關係為
    訴訟標的，求為消極確認判決，仍在上開法條禁止重訴之列。此亦有最高法四十
    年台上字第一五三０號判例要旨可資參照。準此，若前訴以某法律關係為訴訟標
    的，求為消極確認之判決，後訴以同一法律關係為訴訟標的求為積極確認判決，
    本前述法律之規定及判例之意旨，該後訴即應認亦屬法律禁止重訴之範圍，合先
    敘明。
二、抗告意旨略以：本件乃相對人違反重複起訴之規定提起確認租賃關係不存在之訴
    並經台灣高等法院以八十九年度上字第七０七號案件判決駁回相對人之訴在案，
    抗告人本件訴訟並無重複起訴；且因相對人已蓄意拖延租金達三十個月，為維護
    社會秩序及出租人權益，本件停止訴訟程序實有不當云云。
三、查：依卷附台灣高等法院八十九年度上字第七０七號判決所示，相對人係以其曾
    於民國八十七年七月二十九日向抗告人為終止租約之意思表示為由，向本院提起
    確認系爭租賃契約法律關係不存在之訴，並經本院以八十八年度訴字第四００七
    號案件判決在案；經審相對人所提之該案件訴訟標的為「確認租賃關係不存在」
    ，與前案抗告人獲得勝訴確定判決之訴訟標的「租金給付請求權」並非同一；且
    前開案件並無違反重複起訴禁止原則等情，復經載明於上開台灣高等法院判決第
    十三頁第五行以下，是抗告人稱相對人前揭所提之確認系爭租賃關係不存在之訴
    乃重複起訴云云，即顯無理由；次查：前開台灣高等法院八十九年度上字第七０
    七號案件尚未確定等情，又有本院書記官查註紀錄在卷可按，則於相對人合法提
    起（不論有無理由）確認租賃關係不存在之訴尚繫屬於法院之情形下，依民事訴
    訟法第二百五十三條之規定並參諸首揭所述最高法院四十年台上字第一五三０號
    判例之意旨，抗告人本件確認租賃關係存在之訴部分，即明顯有違重複起訴禁止
    之規定，原審逕為駁回抗告人該部分之訴訟，即符法制而無不當，是抗告人關於
    原審駁回其該部分訴訟之抗告即顯無理由，而應予駁回。
四、另查：本件抗告人所另請求之租金、利息、違約金及賠償金部分，該部分之請求
    ，均應以系爭租賃關係存在為前提，而系爭租賃關係究否存在，如前所述，經臺
    灣高等法院以八十九年度上字第七○七號案件審理後，現仍上訴最高法院中，則
    於該案件尚未確定之情形下，下級審法院自無另外浪費訴訟資源再就抗告人主張
    之事項，別為租賃關係有無之認定。至抗告人所稱其已另案獲得給付租金勝訴判
    決確定云云，然查：縱該確定判決理由中認兩造間租賃關係於抗告人請求租金之
    範圍內存在，惟租賃關係存續期間中，並非不可能另生終止租約或租約消滅之事
    由，是即不得僅憑該確定判決即認系爭租賃關係仍合法有效，茲相對人既已就租
    賃關係是否繼續存在提起消極確認之訴以終局解決兩造間之租賃爭議，抗告人所
    另請求之租金、利息、違約金及賠償金部分，尤有俟前開消極確認之訴判決確定
    之必要，乃原審本此原則，依民事訴訟法第一百八十二條第一項之規定，為停止
    訴訟程序之裁定，即屬有據，抗告人仍執前詞請求廢棄該部分之裁定，其抗告亦
    無理由，而應予駁回。
五、據上結論，本件抗告俱為無理由。依民事訴訟法第四百三十六條之一第三項、第
    四百九十二條第一項、第九十五條、第七十八條，裁定如主文。
中      華      民      國    九十    年      四      月      十三      日
                           民事第五庭審判長法      官 王碧芳
                                           法      官 歐陽漢菁
                                           法      官 詹駿鴻
右為正本係照原本作成
本件不得抗告
中      華      民      國    九十    年      四      月      十七      日
                                           書  記  官 林淑玉


司法院資訊處製作；財團法人民間司法改革基金會備份。
